【裁判字號】    97,交抗,311
【裁判日期】    970811
【裁判案由】    聲明異議
【裁判全文】
臺灣高等法院高雄分院刑事裁定         97年度交抗字第311號
抗  告  人
即受處分人  甲○○
上列抗告人因違反道路交通管理處罰條例聲明異議案件，不服臺
灣高雄地方法院中華民國96年5 月14日裁定（96年交聲字第860
號），提起抗告，本院裁定如下：
    主  文
抗告駁回。
    理  由
一、抗告意旨略以：違規地點前100 公尺處，並未依規定設置警
    告標誌；且員警所提採證照片，係經申訴後纔補照，本件舉
    發違法不當，原處分及原審裁定仍予裁罰，均有未合，爰提
    起抗告，請求撤銷云云。
二、按行車速度，依速限標誌或標線之規定；道路交通安全規則
    第93條第1 項定有明文。汽車駕駛人，行車速度，超過規定
    之最高時速，或低於規定之最低時速者，處新臺幣（下同）
    1,200 元以上2,400 元以下罰鍰；汽車駕駛人違反第40條第
    1 項規定者，並記違規點數1 點；道路交通管理處罰條例第
    40條第1 項、第63條第1 項第1 款亦有明文。本件抗告人即
    受處分人於民國96年7 月22日9 時20分許，駕駛車牌號碼83
    51-QR 號自小客車，行經行車速限為60公里之高雄市小港區
    ○○○路金福路口以南約300 公尺處，經科學儀器測得以時
    速83公里速度行駛，有超速23公里之違規行為，經高雄市政
    府警察局以高市警交相字第BG0000000 號舉發違反道路交通
    管理事件通知單逕行舉發，並經原處分機關以高市府交裁字
    第裁32-BG0000000號違反道路交通管理事件裁決書裁處罰鍰
    1,800 元，有舉發通知單、裁決書及測速採證照片可稽，嗣
    抗告人於舉發通知單上所載之應到案日期前向高雄市交通事
    件裁決中心提出申訴，經原舉發單位調查結果，仍認抗告人
    有前開違規行為，原處分機關乃以抗告人違反道路交通管理
    處罰條例第40條第1 項、違反道路交通管理事件統一裁罰基
    準表規定，裁處抗告人罰鍰1,800 元。
三、抗告人確有超速行駛之事實，有舉發單位提出之測速採證照
    片為證。抗告人雖以違規地點前並未依法設置警告標誌，認
    為本件不得舉發及裁罰，惟依道路交通管理處罰條例第7 條
    之2 第3 項規定，對於汽車駕駛人「行車速度超過規定之最
    高速限或低於規定之最低速限」之違規行為，採用固定或非
    固定式科學儀器取得證據資料證明者，於一般道路須至少於
    100 公尺前，明顯標示之。而本件係以移動式雷達測速儀測
    速後逕行舉發，當天進行舉發前，執勤員警林昆明業於舉發
    地點前100 公尺設立「測速照相請減速」之活動式高反光警
    示牌，且該移動式雷達測速相機已由經濟部標準檢驗局檢定
    合格等情，業據舉發員警林昆明於原審結證明確，並有高雄
    市政府警察局交通大隊96年8 月23日高市警交三字第096001
    8287號函及所附警告標誌設置照片、經濟部標準檢驗局有效
    期間至97年7 月31日之雷達測速儀檢定合格證書在卷可憑。
    抗告人雖以照片所顯示之日期較一般相機所示日期字體為大
    ，顯然事後補照並以電腦打上數字，質疑其正確性。依林昆
    明所稱：「該照片係以數位相機拍攝，其上所顯示之日期係
    將數位照片檔案之拍攝日期、時間，另以電腦標明上去，因
    為以往數位相機直接顯示之時間字體過小，民眾往往反應看
    不清楚，所以纔特地將日期、時間等字體放大，以便民眾可
    以看清」，該等字體固由員警自行標註，然林昆明亦明確稱
    ：「係依照片檔案所顯示之日期製作，且當日確係先擺設警
    告標誌，始架設移動式雷達測速儀」。而本件警告標誌設置
    照片檔案，經原審勘驗結果，雖顯示建檔日期為2008年1 月
    3 日，依林昆明所稱：「該日期係接獲開庭通知後，隨即將
    警告標誌設置照片之電子檔轉存至隨身碟之日期」，對照原
    送達證書上所載送達日期確為97年1 月3 日送達林昆明，既
    無不符，則林昆明所言所顯示之日期為轉存隨身碟之日期，
    應屬可信。再者，該警告標誌設置照片於高雄市政府警察局
    於96年8 月23日發文抗告人時即已一併提出，而抗告人係96
    年8 月8 日收受舉發通知單，並於96年8 月16日提出申訴，
    ，有交通大隊高市警交三字第0960018287號函、郵務送達回
    執、交通違規陳述單及查詢單可稽，經與測速採證照片所示
    時間、地點、景物、天候等內容，加以比對結果，並無特別
    歧異可疑之處，應認係在對本件違規行為進行採證以前，即
    有依法設置警告標誌。按交通勤務警察或依法令執行交通稽
    查任務人員，開單舉發違反道路交通管理處罰條例所列之違
    規事實，經公路主管機關或警察機關所為之裁決處罰，本質
    上為行政處分，係公務員基於職務上權力，依法就特定之具
    體事件所為，並具有公法上效果之單方行政行為。根據公務
    員為公法上行為具有公信力之原則，該行政處分當可被推定
    為真正，且其據以依法處分之事實認定，亦應可推定為正確
    無誤，故本此公信原則，立法者乃賦予行政機關違反道路交
    通事件統一裁罰基準及處理細則等相關規定，使交通勤務警
    察或依法令執行交通稽查任務人員得當機處分，以達成維護
    交通秩序及公共安全之行政目的。反之，若謂公務員一切行
    政行為，均需預留充分之證據，以證明其所認定之事實為真
    ，則國家行政勢必受到相當程度之阻礙，而且相關行政目的
    亦難以順利達成。故刑事訴訟法中就犯罪證據有關之規定，
    與屬於行政秩序罰之交通違規裁罰本旨不相符合之部分，自
    不在得以準用之列。則交通違規行政爭訟之舉證責任原理，
    應非如刑事案件必須超越任何合理懷疑，始可為有罪判決之
    嚴格證明程度，而係與民事訴訟之舉證責任原理相類似，亦
    即，基本上應就行政機關與人民所各自主張有利於己之事實
    ，分配其應盡之舉證責任，而非逕予適用刑事訴訟法上之無
    罪推定原則，此觀諸行政訴訟法第136 條規定行政訴訟程序
    準用民事訴訟法第277 條舉證責任分配原則之立法意旨，即
    可明瞭。林昆明為當日執勤員警，負責相關採證器材之擺設
    ，既經具結而為以上證言，佐以現有卷證綜合判斷，並無顯
    然矛盾或瑕疵之處，要無因抗告人主觀上之臆測，而認林昆
    明關於警告標誌設置照片之證言為不可採。是林昆明依法於
    設置警告標誌後，依移動式雷達測速儀拍攝抗告人違規超速
    相片，以之作為證據資料證明抗告人確有違規行為，核與道
    路交通管理處罰條例第7 條之2 第3 項之規定，並無不合。
四、按交通法庭認為聲明異議有理由，或聲明異議雖無理由而原
    處分不當或違法者，應以裁定將原處分經聲明異議部分撤銷
    ，並自為裁定；道路交通案件處理辦法第20條前段定有明文
    。抗告人既有違規超速行駛之行為，原處分機關引用道路交
    通管理處罰條例第40條第1 項規定，裁處抗告人罰鍰1,800
    元部分，雖無不當。惟抗告人違規超速行駛之行為，依同條
    例第63條第1 項第1 款規定，應記違規點數1 點，原處分機
    關漏未裁罰，並予記違規點數1 點，此部分顯有不當，是抗
    告人之異議雖無理由，惟原處分既有可議之處，即屬不能維
    持，自應撤銷。至於本件雖由抗告人聲明異議，惟原處分既
    有適用法條不當之情形，並無不利益變更禁止原則之適用。
    從而，原審依據道路交通案件處理辦法第20條前段、道路交
    通管理處條例第40條第1 項、第63條第1 項第1 款規定，裁
    處抗告人罰鍰1,800 元，並記違規點數1 點，核無違誤，抗
    告意旨仍執陳詞，指摘原裁定不當，為無理由，應予駁回。
五、據上論結，應依道路交通案件處理辦法第26條，刑事訴訟法
    第412 條，裁定如主文。
中    華    民    國    97    年    8     月    11    日
                  刑事第五庭    審判長法  官  曾永宗
                                      法  官  任森銓
                                      法  官  王伯文
以上正本證明與原本無異。
不得再抗告。
中    華    民    國    97    年    8     月    11    日
                                      書記官  黎  珍


司法院資訊處製作；財團法人民間司法改革基金會備份。
